臺灣高等法院高雄分院刑事判決　　　　95年度上訴字第1897號
上　訴　人
即　被　告　乙○○
選任辯護人　蔡淑媛律師
上　訴　人
即　被　告　丁○○
選任辯護人　陳正達律師
　　　　　　許惠珠律師
　　　　　　洪世崇律師
上　訴　人
即　被　告　甲○○
　　　　　　戊○○
上列2人共同
指定辯護人　本院公設辯護人　丙○○
上列上訴人因違反毒品危害防制條例案件，不服臺灣高雄地方法
院95年度訴字第329 號中華民國95年8 月30日第一審判決（起訴
案號：臺灣高雄地方法院檢察署94年度偵字第22866 號），提起
上訴，本院判決如下：
    主  文
上訴駁回。
    事  實
一、乙○○、丁○○、甲○○、戊○○與通緝中之蔡明洲均明知
    甲基安非他命係毒品危害防制條例第2 條第2 項第2 款所列
    之第二級毒品，不得製造及持有。蔡明洲、乙○○、丁○○
    、戊○○竟共同基於製造第二級毒品甲基安非他命以牟取不
    法利益之犯意聯絡，自民國94年9 月初某日起，由蔡明洲提
    供製造甲基安非他命之方法、原料、化學藥品及器具設備，
    丁○○提供位於高雄市前鎮區○○○路121 號5 樓頂樓住處
    為製毒之場所，以及蔡明洲、乙○○、戊○○以位於高雄市
    苓雅區○○路68之2 號4 樓租住處為製毒及擺放器具、原料
    之場所，由乙○○、丁○○、戊○○先共同將上開物品搬運
    至高雄市前鎮區○○○路121 號5 樓頂樓製毒場所內，由乙○○、丁○○、戊○○及蔡明洲等人分擔部分製造甲基安非
    他命之行為，共同以附表一所示之方法製造甲基安非他命；
    其間乙○○亦曾將所製作之液體甲基安非他命攜帶至苓雅區
    ○○路68之2 號4 樓用瓦斯爐將其水分煮乾而製造成甲基安
    非他命。甲○○住於高雄市○○區○○路68之1 號3 樓公寓
    ，與蔡明洲、乙○○、戊○○租住處為上下層樓關係，則於
    該段製造安非他命期間，幫助蔡明洲等人製造第二級毒品甲
    基安非他命之犯意，數次幫忙搬運上開製毒之物品至高雄市
    前鎮區○○○路121 號5 樓頂樓。嗣於94年10月4 日上午9
    時30分許，為警前往乙○○位於高雄縣鳳山市○○路188 之
    3 號4 樓住處搜索，並扣得乙○○、蔡明洲所有，供製造甲
    基安非他命所用之甲基安非他命製造筆記37張及磅秤1 台（
    如附表三編號1 、2 號所示）；於同日上午11時30分許，員
    警至丁○○位於高雄市前鎮區○○○路121 號住處搜索時，
    丁○○為免事跡敗露，將鹽酸麻黃素及甲基安非他命半成品
    倒入馬桶及樓下，仍為警扣得褐色液態甲基安非他命（滷水
    ）3 瓶、透明液態甲基安非他命1 瓶、結晶狀甲基安非他命
    3 包及糊狀甲基安非他命1 包（以上詳如附表二編號1 至5
    號所示）及蔡明洲所有，供製造甲基安非他命所用之麻黃素
    攪拌桶、大玻璃瓶（含過濾皿）、抽氣馬達、抽水幫浦、石
    棉加熱網、活性碳、磅秤、電子加熱器、小型瓦斯台（含瓦
    斯）、研磨器、過濾器、過濾紙、PH檢測器、夾鏈袋、溫度
    計、冷卻冰桶、搖床、氫氣桶、強酸、電子磅秤、製造過程
    說明書、氫氧化鈉、冰醋酸、除臭劑、乙醚、冰箱、氯仿、
    量杯等物（品名、數量詳如附表三編號3 至30號所示）。另
    戊○○、甲○○接獲蔡明洲通知，於同日上午預先將裝有液
    態甲基安非他命1 瓶（如附表二編號6 所示）及蔡明洲所有
    ，供製造甲基安非他命所用之抽風機、氯仿、活性碳、量杯
    、石棉加熱網、小型量杯、水瓢、手套、活性碳、硫酸鋇、
    氫氧化鈉、鈀金、醋酸、試紙、磅秤、研磨器、滴管、冷卻
    管、分流器、烘烤器、試管架、紅色鐵盒裝之疑似安非他命
    1 盒（經鑑定為第四級毒品先驅原料麻黃，如附表三編號
    52 所 示）等物（品名、數量詳如附表三編號31至52號所示
    ）之箱子2 個，搬至高雄市○○區○○路68之2 號4 樓上面
    之樓頂藏放，惟仍為警於94年10月4 日下午2 時許，在上開
    樓頂搜獲，均扣押之。
二、案經高雄市政府警察局前鎮分局報請臺灣高雄地方法院檢察
    署檢察官偵查起訴。
    理  由
壹、證據能力方面：
一、內政部警政署刑事警察局94年12月22日刑鑑字第0940172721
    號鑑定書、94年12月26日刑鑑字第0940172697號鑑定書、95
    年6 月16日刑鑑字第0950063321號鑑定書各1 份，有證據能
    力。
  (一)按被告以外之人於審判外之言詞或書面陳述，除法律有規定
    者外，不得作為證據，刑事訴訟法第159 條第1 項定有明文
    。而上開條文所謂「法律另有規定者」係指同法第159 條之
    1 至第159 條之5 及第206 條等規定。
  (二)經查，卷附內政部警政署刑事警察局94年12月22日刑鑑字第
    0940172721號鑑定書、94年12月26日刑鑑字第0940172697號
    鑑定書、95年6 月16日刑鑑字第0950063321號鑑定書各1 份
    ，固係被告以外之人於審判外之書面陳述。但對於司法警察
    機關調查中之案件，或有量大或急迫之情形，為因應實務之
    現實需求，認為當然有鑑定之必要者，基於檢察一體原則，
    得由該管檢察長對於轄區內之案件，以事前概括選任鑑定人
    或囑託鑑定機關（團體）之方式，俾便轄區內之司法警察官
    、司法警察對於調查中之此類案件，得即時送請事前已選任
    之鑑定人或囑託之鑑定機關（團體）實施鑑定（法務部92年
    9 月1 日法檢字第0920035083號函參照）。而臺灣高等法院
    檢察署檢察長業已概括選任內政部警政署刑事警察局為「毒
    品種類、成份鑑定」之鑑定機關（臺灣高等法院檢察署92年
    10月15日檢文允字第0921001322號函參照）。是卷附內政部
    警政署刑事警察局94年12月22日刑鑑字第0940172721號鑑定
    書、94年12月26日刑鑑字第0940172697號鑑定書中關於毒品
    檢驗鑑定，雖係由高雄市政府警察局前鎮分局送請內政部警
    政署刑事警察局鑑定，衡諸上開說明，仍應屬受檢察官囑託
    鑑定，則鑑定機關準用刑事訴訟法第206 條所出具之上揭檢
    驗鑑定通知書，屬上開刑事訴訟法第159 條第1 項規定中之
    「法律另有規定」，依上開規定之反面解釋，自有證據能力
    。另內政部警政署刑事警察局95年6 月16日刑鑑字第095006
    3321號鑑定書1 份，為原審法院囑託內政部警政署刑事警察
    局就扣案毒品，以其專業知識加以分析，而作為本院審判之
    參考，為鑑定機關準用刑事訴訟法第206 條所出具之書面鑑
    定報告，屬上開刑事訴訟法第159 條第1 項規定中之「法律
    另有規定」，亦有證據能力。
二、扣押筆錄、扣押物品目錄表，有證據能力。
  (一)按除前3 條（即刑事訴訟法第159 條之1 至159 條之3） 之
    情形外，下列文書亦得為證據：１、除顯有不可信之情況外
    ，公務員職務上製作之紀錄文書、證明文書；２、除顯有不
    可信之情況外，從事業務之人於業務上或通常業務過程所須
    製作之紀錄文書、證明文書；３、除前2 款之情形外，其他
    於可信之特別情況下所製作之文書，刑事訴訟法第159 條之
    4 定有明文。
  (二)經查，卷附搜索扣押筆錄、扣押物品目錄表，雖屬被告以外
    之人於審判外之書面陳述，惟均係具公務員身分之人本於法
    定職務所製作，具例行性，且無顯不可信之情形，衡諸上開
    規定，上開文書自得為證據，而具有證據能力。
三、又按傳聞法則乃對於被告以外之人於審判外之言詞或書面陳
    述而為之規範。卷附查獲時扣案物照片，乃以科學、機械之
    方式，對於當時狀況所為忠實且正確之記錄，性質上並非供
    述證據，應無刑事訴訟法第159 條第1 項規定之適用，附此
    敘明。
四、按「被告以外之人於審判外之陳述，雖不符刑事訴訟法第15
    9 條之1 至第159 條之4 等4 條之規定（即傳聞法則例外得
    為證據之情形），而經當事人於審判程序同意作為證據，法
    院審酌該言詞陳述或書面陳述作成時之情況，認為適當者，
    亦得為證據。」；「當事人、代理人或辯護人於法院調查證
    據時，知有第159 條第1 項不得為證據之情形，而未於言詞
    辯論終結前聲明異議者，視為有前項之同意。」，刑事訴訟
    法第159 條之5 定有明文。查本件除證人於審判中所為之陳
    述當然有證據能力外，其餘關於被告乙○○、丁○○、甲○○、戊○○等人於警詢中就彼此間所為之陳述，於本院調查
    證據時，當事人檢察官及被告、辯護人等均未於言詞辯論終
    結前聲明異議，本院審酌證人之陳述以及物證、書證作成時
    之情況，認為適當，依上開規定，均得為證據。
貳、實體部分：
一、訊據上訴人即被告乙○○固坦承有共同製造甲基安非他命之
    犯行，惟辯稱：第二級毒品甲基安非他命並未製造完成云云
    ；被告丁○○矢口否認有共同製造甲基安非他命之犯行，辯
    稱：我有制止他們不要在我家製造，但因為我有欠蔡明洲錢
    ，迫於無奈，才請他們做完趕快搬走，沒有共同參與製造。
    又在我家找到的甲基安非他命成品是蔡明洲拿來一起吸的，
    不是製造出來的云云；被告戊○○固坦承其有搬運器具、原
    料等物品及有幫忙攪拌及陰乾等行為，惟否認有共同製造甲
    基安非他命之犯行，辯稱：我不是與他們一起製造甲基安非
    他命，只是他們要我幫忙弄一下，不知道是製造甲基安非他
    命云云；被告甲○○否認有幫助製造甲基安非他命之犯行，
    辯稱：我不知道他們在製造甲基安非他命云云。
二、惟查：
  (一)上揭事實，除甲基安非他命是否製造完成外，均據被告乙○○於警詢、偵查中、原審審理及本院審理時坦承在卷，又被
    告戊○○於原審法院審理時亦坦承：蔡明洲、乙○○在製造
    毒品時，我有幫忙，蔡明洲叫我幫忙攪拌及看上面之溫度計
    。蔡明洲有跟我說要做糖果（即安非他命），在製造過程中
    我有幫忙從箱子拿玻璃瓶、器具出來。我有搬東西及陰乾，
    但都是乙○○、蔡明洲叫我過去弄的等語明確（見原審法院
    卷第368 、374 、451 、462 頁），另被告丁○○於原審法
    院審理時亦坦承：蔡明洲有向我承租高雄市○○○路121 號
    5 樓，我每天都有去該處，有看到蔡明洲、乙○○在那邊攪
    拌、煮東西，也有看到煙及聞到氣味，警察進來前有將麻黃
    素等物倒到馬桶，本來想湮滅證據等情（見原審法院卷第45
    9 至461 頁審判筆錄）。
  (二)證人即被告乙○○於原審法院審理時並證稱：我在高雄市前
    鎮區○○○路121 號5 樓頂樓住處看到丁○○，丁○○會去
    該處打電腦，打電腦處離我們約3-5 公尺，沒有隔間。有1
    次他從樓下上到5 樓跟我們說有臭味會害到他的家人，另有
    1 次我將要倒的化學藥品放在那裡，對丁○○講說把化學藥
    品倒下去，將它攪散，說完我就走了。我在警察局、檢察官
    及法院所言，均未經強暴脅迫等不法取供，均是出於自由意
    思。我於94年10月5 日警詢中陳述：因缺錢，蔡明洲、戊○○、跟我一起製造安非他命；於94年10月5 日偵訊中陳述：
    搬東西去和平路時有我舅舅、戊○○、甲○○、丁○○幫忙
    搬及甲○○有到和平二路幫忙搬過等語及於同日羈押庭陳述
    ：戊○○、甲○○、丁○○是被叫來幫忙，他們都知道在製
    造安非他命等語，均屬實在。另我於94年10月13日偵訊中陳
    述：戊○○（筆錄上誤載為蔡明洲）、丁○○有幫忙拿配方
    、原料及搬器具，他們都知道是在製造安非他命。有一次在
    和平路做好的半成品拿到樂仁路用瓦斯爐將水煮乾等語；於
    94年11月2 日偵訊中陳述：甲○○沒有參與製造安非他命，
    但他有幫忙搬東西，我不知道他搬什麼東西。戊○○、丁○○幫忙將安非他命放在瓦斯爐上烘乾，幫忙攪拌麻黃素液體
    及將過濾後的白色粉末陰乾等語，亦均屬實在。另我有叫戊○○將粉末攤開晾乾。警察於94年10月4 日查扣之製造器具
    是在高雄市前鎮區○○○路121 號5 樓查獲，那是丁○○的
    家，扣案物品是我、蔡明洲、甲○○、戊○○一起搬到丁○○的家，丁○○知道。有在高雄市前鎮區○○○路121 號5
    樓（即頂樓）製造安非他命，丁○○有去過頂樓，進入頂樓
    就可以看得到擺的製毒器具等語甚詳（見原審法院卷第34 9
    至366 頁、第439 、440 頁審判筆錄）。
  (三)於94年10月4 日上午9 時30分許，經警在被告乙○○位於高
    雄縣鳳山市○○路188 之3 號4 樓住處搜索後，扣得甲基安
    非他命製造筆記37張及磅秤1 個；於同日上午11時30分許，
    經警於丁○○位於高雄市前鎮區○○○路121 號住處搜索後
    ，扣得如附表二編號1 至5 號所示之褐色液態甲基安非他命
    （滷水）3 瓶、透明液態甲基安非他命1 瓶、結晶狀甲基安
    非他命3 包及糊狀甲基安非他命1 包及製造甲基安非他命所
    用，如附表三編號3 至30號所示之麻黃素攪拌桶、大玻璃瓶
    （含過濾皿）、抽氣馬達、抽水幫浦、石棉加熱網、活性碳
    、磅秤、電子加熱器、小型瓦斯台（含瓦斯）、研磨器、過
    濾器、過濾紙、PH檢測器、夾鏈袋、溫度計、冷卻冰桶、搖
    床、氫氣桶、強酸、水煙斗吸食器、電子磅秤、製造過程說
    明書、氫氧化鈉、冰醋酸、除臭劑、乙醚、冰箱、氯仿、量
    杯等物；於94年10月4 日下午2 時許，在高雄市○○區○○
    路68號之頂樓，扣得如附表二編號6 所示之液態甲基安非他
    命1 瓶及如附表三編號31至52號所示，供製造甲基安非他命
    所用之抽風機、氯仿、活性碳、量杯、石棉加熱網、小型量
    杯、水瓢、手套、活性碳、硫酸鋇、氫氧化鈉、鈀金、醋酸
    、試紙、磅秤、研磨器、滴管、冷卻管、分流器、烘烤器、
    試管架、紅色鐵盒裝之疑似安非他命1 盒（經鑑定為第四級
    毒品先驅原料麻黃）之事實，有上開物品扣案及搜索票、
    搜索扣押筆錄、扣押物品目錄表各3 份、查獲照片31幀等附
    卷可佐（見警一卷第30至36頁、第38至44頁、第46至48頁、
    第50至52頁，偵一卷第80至94頁）。
  (四)按關於甲基安非他命製造過程大致可分為前段（鹵化或氯化
    反應步驟）、中段（氫化反應步驟）、後段（純化結晶步驟
    ）等三個階段，其中所使用之重要化學原料、溶劑、器具及
    產物分述如下：「(1)前段（鹵化反應步驟）－鹽酸麻黃素（
    前段原料）經溶劑（如丙酮、乙醚、氯仿等）浸溶後，再加
    亞硫醯二氯經攪拌器攪拌，再經溶洗過濾風乾後，可製成氯
    假麻黃素（為前段主要產物）；(2)中段（氫化反應步驟）－
    氯假麻黃素（中段原料）加入催化劑（如氯化鈀，俗稱鈀金
    及硫酸鋇等）與緩衝液（如醋酸鈉加醋酸等）後，置於氫氣
    壓力攪拌桶內，通入氫氣進行氫化反應，即可將氯假麻黃素
    轉化成甲基安非他命，俟反應完成後再經側孔燒瓶過濾之，
    即可製得含有甲基安非他命毒品成分之滷水（即黑色水溶液
    ，俗稱黑水或黑油，為中段主要產物）；(3)後段（純化結晶
    步驟）－甲基安非他命滷水（後段原料）經加熱設備熬煮，
    再加入食鹽後，置於冰櫃（或冷凍櫃）低溫冷凍，甲基安非
    他命結晶會漸漸生成，將生成之結晶物脫水風乾，即可製得
    高純度甲基安非他命結晶」。經查，本案扣案之相關化學藥
    品及器具可供一般製造甲基安非他命鹵化階段（如強酸、氯
    仿、麻黃素攪拌桶等）、氫化反應階段（如氫氣桶、鈀金、
    硫酸鋇、活性碳、氫氧化鈉、PH檢測器等）及純化階段（如
    小型瓦斯台、冰箱等）製造所需。又證人即共同被告丁○○
    於偵訊中並證稱：我有看到蔡明洲及乙○○在煮安非他命攪
    拌及拿到冰箱冰等語（見偵一卷第19頁），顯見蔡明洲及被
    告乙○○等人已進行至後段純化結晶步驟。再者，於高雄市
    前鎮區○○○路121 號製毒場所為警查扣如附表二編號1 至
    5 號所示之毒品，及於高雄市○○區○○路68之2 號4 樓頂
    樓查扣如附表二編號6 號所示之毒品，經送鑑定結果，均確
    含有第二級毒品甲基安非他命成分，且於高雄市前鎮區○○○路121 號製毒場所為警查扣如附表二編號3 、4 號之甲基
    安非他命3 包，更已呈「晶體狀」等情，有內政部警政署刑
    事警察局94年12月22日刑鑑字第0940172721號鑑定書、94年
    12月26日刑鑑字第0940172697號鑑定書、95年6 月16日刑鑑
    字第0950063321號鑑定書各1 份在卷可憑（見原審法院卷第
    148 至150 頁、第401 頁）。此外，並有查獲時現場擺設情
    形照片及滷水置於瓦斯爐上、簡易冰箱內、盛裝有已結晶甲
    基安非他命之燒杯、結晶後陰乾之甲基安非他命成品等照片
    數幀在卷可佐（見偵一卷第80至93頁），自堪認共同被告蔡
    明洲及被告乙○○、丁○○、戊○○業已完成上開甲基安非
    他命全部製造過程，而已共同製造甲基安非他命既遂。
  (五)被告乙○○雖辯稱：第二級毒品甲基安非他命並未製造完成
    云云。惟查，本案製造第二級毒品甲基安非他命業已完成且
    既遂，已詳如上開第(四)點所述，被告乙○○上開所辯，與前
    揭事證不符，自非可採。
  (六)被告丁○○雖辯稱：我有制止他們不要在我家製造，但因為
    我有欠蔡明洲錢，迫於無奈，才請他們做完趕快搬走，沒有
    共同參與製造。又在我家找到的甲基安非他命成品是蔡明洲
    拿來一起吸的，不是製造出來的云云。惟查：
    1.於94年10月4 日上午11時30分許，經警於丁○○位於高雄
      市前鎮區○○○路121 號住處搜索後，扣得如附表二編號
      1 至5 號所示之褐色液態甲基安非他命（滷水）3 瓶、透
      明液態甲基安非他命1 瓶、結晶狀甲基安非他命3 包及糊
      狀甲基安非他命1 包及製造甲基安非他命所用，如附表三
      編號3 至30號所示之麻黃素攪拌桶、大玻璃瓶（含過濾皿
      ）、抽氣馬達、抽水幫浦、石棉加熱網、活性碳、磅秤、
      電子加熱器、小型瓦斯台（含瓦斯）、研磨器、過濾器、
      過濾紙、PH檢測器、夾鏈袋、溫度計、冷卻冰桶、搖床、
      氫氣桶、強酸、電子磅秤、製造過程說明書、氫氧化鈉、
      冰醋酸、除臭劑、乙醚、冰箱、氯仿、量杯等物，為被告
      丁○○所不爭執，並有上開物品扣案及有搜索扣押筆錄、
      扣押物品目錄表、照片等在卷可稽。另佐以被告丁○○上
      開答辯內容，顯見被告丁○○已知悉蔡明洲、乙○○等人
      於其住處製造第二級毒品甲基安非他命，而仍提供其住處
      頂樓供蔡明洲等人做為製造第二級毒品之用。又警方持搜
      索票至丁○○位於高雄市前鎮區○○○路121 號5 樓樓頂
      加蓋處搜索時，被告丁○○當時正在該屋內，且拒不開門
      ，並將屋內（甲基）安非他命一小包倒入樓下及將鹽酸麻
      黃素倒入馬桶，而欲湮滅證據及蔡明洲有交待丁○○於警
      察來抓時要將毒品倒入馬桶沖掉等情，亦據被告丁○○於
      警詢及原審審理時坦承在卷（見警一卷第9 頁、原審法院
      卷第89、231 、460 頁）。
    2.丁○○及戊○○有幫忙製造（甲基）安非他命之過程，他
      們2 人大多是幫忙拿配方及原料給蔡明洲，且他們2 人均
      知道是在製造（甲基）安非他命等情，業據證人乙○○於
      偵訊中結證明確在卷（見偵一卷第50頁）。又證人即被告
      乙○○於原審法院審理時並證稱：我在高雄市前鎮區○○○路121 號5 樓頂樓住處看到丁○○，丁○○會去該處打
      電腦，打電腦處離我們約3-5 公尺，沒有隔間。有1 次他
      從樓下上到5 樓跟我們說有臭味會害到他的家人，另有1
      次我將要倒的化學藥品放在那裡，對丁○○講說把化學藥
      品倒下去，將它攪散，說完我就走了。我在警察局、檢察
      官處、法院所言，均未經強暴脅迫等不法取供，均是出於
      自由意思。我於94年10月5 日偵訊中陳述：搬東西去和平
      路時有我舅舅、戊○○、甲○○、丁○○幫忙搬等語，於
      同日羈押庭陳述：戊○○、甲○○、丁○○是被叫來幫忙
      ，他們都知道在製造甲基安非他命等語，均屬實在。另我
      於94年10月13日偵訊中陳述：戊○○（筆錄誤載為蔡明洲
      ）、丁○○有幫忙拿配方、原料及搬器具，他們都知道是
      在製造安非他命；於94年11月2 日陳述：戊○○、丁○○
      幫忙將安非他命放在瓦斯爐上烘乾，幫忙攪拌麻黃素液體
      及將過濾後的白色粉末陰乾，亦均屬實在。扣案這些東西
      是我、蔡明洲、甲○○、戊○○一起搬到丁○○的家，丁○○知道。有在高雄市前鎮區○○○路121 號5 樓（即頂
      樓）製造（甲基）安非他命，丁○○有去過頂樓，進入頂
      樓就可以看得到擺的製毒器具等語甚詳（見原審法院卷第
      349 至36 6頁、第439 、440 頁審判筆錄）。而被告乙○○與丁○○並無恩怨或金錢糾紛，業據被告乙○○供承在
      卷，且被告乙○○於原審法院審理時已坦承本件製造第二
      級毒品犯行，並非將全部犯行推諉於被告丁○○，而免其
      自身刑責，其自無另干犯偽證之處罰，而誣陷被告丁○○
      之理。證人即被告乙○○於本院審理中復證稱：「（之前
      你曾說過有1 次叫丁○○將材料放進桶內攪拌，事後你的
      瞭解丁○○是否有去做攪拌的動作？）我有叫他幫我倒進
      去，我就走了。」，「（當時你為何請他做這動作？）我
      因為趕時間，所以叫他幫我倒進去之後我人就走了。」，
      「（你在攪拌時他有在場？有聞到味道？）有，我有叫他
      幫我攪拌，因為我趕著要走，當時也有臭味。」等語（本
      院96年1 月11日審判筆錄），亦證稱於製造過程中曾請被
      告丁○○將材料放進桶內攪拌，即參與製造甲基安非他命
      之行為。復佐以被告乙○○於偵訊及原審法院審理時證述
      被告戊○○亦有共同參與製造甲基安非他命等情，雖原為
      被告戊○○所矢口否認，然於原審法院審理中亦經證實確
      與實情相符，而經被告戊○○於原審法院審理時坦承：我
      於警詢、偵訊都沒有坦白講，在法院所講的才是真的，蔡
      明洲有跟我說要做糖果即安非他命，在製造過程中我只是
      幫忙從箱子中拿玻璃瓶、器具出來。我有搬東西、幫忙攪
      拌、看溫度及陰乾等語（見原審法院卷第374 、451 、46
      2 頁），自堪認證人即被告乙○○上開證述，確與實情相
      符而堪採信，是被告丁○○有分工將製造第二級毒品之物
      品搬運至高雄市前鎮區○○○路12 1號5 樓製毒場所內，
      並分擔部分製造甲基安非他命之行為，應堪以認定。本案
      被告丁○○既將其所有住處提供給乙○○、蔡明洲等人製
      造第二級毒品甲基安非他命，其並於警方前往該處搜索時
      拒不開門，而急忙湮滅第二級毒品甲基安非他命及製造上
      開毒品之原料鹽酸麻黃素，更受共同被告蔡明洲指示於警
      方前來時要將毒品湮滅，復有將製造第二級毒品之物品搬
      運至高雄市前鎮區○○○路121 號5 樓製毒場所內，並分
      擔部分製造甲基安非他命之行為，其有共同製造第二級毒
      品甲基安非他命之犯行，實屬灼然甚明。被告丁○○上開
      所辯：我沒有共同參與製造第二級毒品云云，自不足採信
      。至證人即被告乙○○於本院審理中雖復證稱：「（你印
      象中你與蔡明洲在丁○○住處頂樓作實驗時，丁○○到樓
      上罵你？當時罵的內容是什麼？）去過1 次，他罵說有臭
      味，怕會影響到他的家人。」，「（證人罵完後隔天你是
      否與蔡明洲將東西或器具搬走？）隔天有搬。」，「我當
      時不知道『害』他的用意為何，因為味道不好，所以我就
      隨便給應應他，隔天就搬走。」云云，但其如有搬走製毒
      之物品，又何以於94年10月4 日在上開處所被警查獲時，
      仍被查獲如附表二編號1 至5 號，以及如附表三編號3 至
      30 號 所示之物？證人即被告乙○○此部分所證，顯與事
      實不符，自不足為被告丁○○有利之認定。
    3.被告丁○○雖另辯稱：在我家找到的甲基安非他命成品是
      蔡明洲拿來一起吸的，不是製造出來的云云。惟查，員警
      前往丁○○住處搜索，並扣得甲基安非他命成品、半成品
      及製造毒品之器械原料等物時，被告丁○○係在現場，已
      如前述，若上開甲基安非他命成品係蔡明洲攜至該處施用
      ，而非於該處製造之成品，被告丁○○理當立即供述上情
      ，然其於警詢、偵訊中均未供述上情，直至原審及本院審
      理中始空言為上開辯詞，復未能提出任何證據以證其說，
      且蔡明洲現經原審法院通緝中亦已無從查證，是被告丁○○上開所辯，已非可信。又經原審法院於審理時提示本案
      查扣之甲基安非他命成品及半成品，交被告丁○○指認何
      者為蔡明洲拿來吸用之甲基安非他命，被告丁○○於詳加
      審視後供稱：沒有在這裡面，有擠壓過也分辨不出來等語
      （見原審法院卷第461 頁審判筆錄），是蔡明洲縱曾攜甲
      基安非他命至查獲現場施用，應亦非本案查扣之甲基安非
      他命成品。再者，本案查獲現場照片中，有置於燒杯內之
      已結晶甲基安非他命及結晶後陰乾之甲基安非他命成品之
      照片3 幀在卷可佐（見偵一卷第86、88頁，編號13、17、
      18號照片），以及被告乙○○於檢察官偵查中自承曾將所
      製作之半成品攜帶至苓雅區○○路68之2 號4 樓用瓦斯爐
      將其水分煮乾（見22866 號偵查卷第50頁）以觀，更足證
      本案查扣之結晶狀甲基安非他命成品，顯係於該處製造完
      成，而非蔡明洲另取得後攜往該處，是被告丁○○上開所
      辯，為臨訟編織飾卸之詞，亦不足採信。
  (七)被告戊○○雖辯稱：不是與他們一起製造甲基安非他命，只
    是他們要我幫忙弄一下，不知道是製造甲基安非他命云云。
    惟查，被告戊○○於原審法院審理時已坦承：蔡明洲、乙○○在製造毒品時，我有幫忙，蔡明洲叫我幫忙攪拌及看上面
    之溫度計。我於警詢、偵訊都沒有坦白講，在法院所講的才
    是真的，蔡明洲有跟我說要做糖果（即安非他命），在製造
    過程中我有幫忙從箱子拿玻璃瓶、器具出來。我有搬東西及
    陰乾，但都是乙○○、蔡明洲叫我過去弄的等語明確（見原
    審法院卷第368 、374 、451 、462 頁），核與證人即被告
    乙○○於原審法院審理時證稱：我於94年10月5 日警詢中陳
    述：因缺錢，蔡明洲、戊○○、跟我一起製造安非他命；於
    94年10月5 日偵訊中陳述：搬東西去和平路時有我舅舅、戊○○、甲○○、丁○○幫忙搬及甲○○有到和平二路幫忙搬
    過等語及於同日羈押庭陳述：戊○○、甲○○、丁○○是被
    叫來幫忙，他們都知道在製造安非他命等語，均屬實在。另
    我於94年10月13日偵訊中陳述：戊○○（筆錄上誤載為蔡明
    洲）、丁○○有幫忙拿配方、原料及搬器具，他們都知道是
    在製造安非他命；於94年11月2 日偵訊中陳述：戊○○、丁○○幫忙將安非他命放在瓦斯爐上烘乾，幫忙攪拌麻黃素液
    體及將過濾後的白色粉末陰乾等語，亦均屬實在。另我有叫
    戊○○將粉末攤開晾乾等情相符（見原審法院卷第349 至36
    6 頁審判筆錄），自堪信為真實。是被告戊○○既已知悉蔡
    明洲、乙○○等人在製造第二級毒品甲基安非他命，並已參
    與製造甲基安非他命之構成要件行為，其有共同製造甲基安
    非他命之犯行，應堪以認定。被告戊○○上開所辯：不是與
    被告乙○○共同製造甲基安非他命，不知道是製造甲基安非
    他命云云，不足採信。
  (八)被告甲○○雖辯稱：我不知道他們在製造甲基安非他命云云
    。惟查，被告甲○○有受蔡明洲所託，搬東西至高雄市前鎮
    區○○○路121 號，業據被告甲○○於警詢、原審法院審理
    時坦承在卷（見偵一卷第67頁，原審法院卷451 、462 頁）
    。又被告甲○○沒有參與製造甲基安非他命，但他有幫忙搬
    東西去和平路。被告甲○○是被叫來幫忙，被告甲○○也知
    道乙○○等人在製造安非他命，但未提供金錢、處所或原料
    、器具，也未製造毒品等情，業據證人即被告乙○○於偵訊
    及原審法院審理時證稱明確在卷（見偵一卷第50頁偵訊筆錄
    ，原審法院卷第366 頁審判筆錄）；又證人乙○○於檢察官
    偵查中復陳稱：「（前鎮區○○路的東西何時搬過去？）是
    分幾次搬，甲○○幫忙搬。」（偵查卷第16頁），「（甲○○有無幫忙？）他有到前鎮○○○路幫忙搬東西。」，「（
    王去過和平二路幾次？）去過幾次。」（偵查卷第21頁），
    則被告甲○○既於乙○○等人製作甲基安非他命過程中，幫
    忙搬運東西至和平二路現場，除第1 次以外，其餘幾次現場
    既已開始製作甲基安非他命，製毒之儀器、原料均分散於地
    上，被告甲○○豈有不知之理（被告甲○○有施用安非他命
    前科，對於安非他命應有認識）？是被告甲○○上開所辯：
    我不知道他們在製造甲基安非他命云云，不足採信。
  (九)公訴意旨雖認：被告甲○○有與蔡明洲、丁○○、戊○○等
    人共同製造甲基安非他命之犯意聯絡，將製造甲基安非他命
    之原料或設備搬至高雄市前鎮區○○○路121 號5 樓頂樓製
    毒工廠內，有共同製造甲基安非他命之犯行等語。然查，被
    告甲○○上開搬運製造甲基安非他命原料或設備之行為，係
    屬製造第二級毒品之構成要件以外之行為。而被告甲○○沒
    有參與製造甲基安非他命，僅有幫忙搬東西去和平路且未提
    供金錢、處所或原料、器具，也未製造毒品等情，業據證人
    即被告乙○○於偵訊及原審法院審理時證稱明確在卷，已如
    前述。再者，公訴人亦未能提出其他確切事證，足資證明被
    告甲○○確有上開公訴意旨所指共同製造甲基安非他命犯行
    之真實程度。此外，復查無其他積極證據，足資證明被告甲○○有與被告乙○○等人有共同製造甲基安非他命之犯意聯
    絡及行為分擔，自不得論以共同正犯，而僅該當於製造第二
    級毒品之幫助犯。
  (十)綜上所述，被告乙○○、丁○○、甲○○、戊○○等人有事
    實欄所載犯行，事證明確，渠等上開所辯，均顯係犯後飾卸
    之詞，不足採信，渠等犯行均堪以認定。
三、按行為後法律有變更者，適用行為時之法律。但行為後之法
    律有利於行為人者，適用最有利於行為人之法律，刑法第2
    條第1 項定有明文。另於比較時應就罪刑有關之共犯、未遂
    犯、想像競合犯、牽連犯、連續犯、結合犯，以及累犯加重
    、自首減輕暨其他法定加減原因（如身分加減）與加減比例
    等一切情形，本於統一性及整體性原則，綜其全部罪刑之結
    果而為比較（最高法院95年5 月23日第8 次刑事庭會議決議
    內容參照）。查被告乙○○等4 人行為後，如附表四所示之
    法律業經變更，並於95年7 月1 日施行，玆經比較結果，裁
    判時法並未較為有利，其詳如附表四所載，從而應依刑法第
    2 條第1 項前段規定，適用行為時法，合先敘明。又按製造
    甲基安非他命之過程，雖如附表一所載分為4 階段，始能成
    為結晶狀之甲基安非他命，但此僅係為該物品達成美觀、便
    於攜帶、計量以及施用，始有4 階段之分，茍該物品已製成
    而達於含有甲基安非他命成分，因有該化學成分存在，即可
    供施用或使用，不因其尚在液體狀態而認為未遂，應認為已
    製造完成，先予說明。查如附表二所示之甲基安非他命，不
    論是否為液態之滷水（褐色液體），或為液態甲基安非他命
    （透明液體），或為結晶狀甲基安非他命，或糊狀甲基安非
    他命，或液態甲基安非他命（白色結晶之黃褐色液體），經
    鑑定結果，均檢出甲基安非他命成分，已如前述，足認被告
    等所為製造甲基安非他命之行為均已達於既遂。核被告乙○○、丁○○、戊○○所為，均係犯毒品危害防制條例第4 條
    第2 項之製造第二級毒品罪。被告甲○○幫助被告乙○○、
    丁○○、戊○○及共同被告蔡明洲等人共同製造第二級毒品
    ，核其所為係犯行為時刑法第30條第1 項、毒品危害防制條
    例第4 條第2 項幫助共同製造第二級毒品罪，並依行為時刑
    法第30條第2 項規定，按正犯之刑減輕之。被告乙○○、丁○○、戊○○共同製造甲基安非他命後，進而持有，持有之
    低度行為應為製造之高度行為所吸收，不另論罪。又被告乙○○、丁○○、戊○○與共犯蔡明洲（通緝中）就上揭犯行
    ，有犯意之聯絡及行為之分擔，皆為共同正犯。
四、原審因依毒品危害防制條例第4 條第2 項、第18條第1 項前
    段、第19條第1 項，刑法第2 條第1 項前段、第11條、修正
    前刑法第28條、第30條第1 項前段、第2 項之規定，並審酌
    被告乙○○前無犯罪前科；被告甲○○前有賭博、違反麻醉
    藥品管理條例前科；被告丁○○前有賭博罪前科；被告戊○○前有恐嚇罪前科，有臺灣高等法院被告前案紀錄表數份在
    卷可按，渠等為圖私利，無視國家禁絕毒品之政策，被告乙○○、丁○○、戊○○竟共同製造第二級毒品，厥為毒品氾
    濫之始作俑者，倘若流入市面將戕害他人身心健康，行為殊
    不可取。另衡以被告乙○○受本案主謀蔡明洲之指揮，參與
    本案甲基安非他命製造犯行程度較重，然犯罪後坦承大部分
    犯行，態度尚佳；被告丁○○提供製造甲基安非他命之場所
    及參與部分甲基安非他命製造行為，且於警方前往高雄市前
    鎮區○○○路121 號5 樓搜索時，更企圖湮滅證據，參與本
    案程度已非輕微，犯後復否認犯行，態度非佳，且尚乏知錯
    悔改之意；被告戊○○僅參與部分製造甲基安非他命工作，
    參與本案情節輕微，於原審法院審理時並已知錯坦承部分犯
    罪事實，已見悔意；被告甲○○幫助蔡明洲、乙○○等人搬
    運製造毒品之原料等物品及被告乙○○、丁○○、甲○○、
    戊○○分別犯罪之動機、目的、手段、智識程度、生活狀況
    等一切情狀，分別量處乙○○、丁○○各有期徒刑7 年8 月
    ，戊○○有期徒刑7 年1 月，甲○○有期徒刑3 年7 月。扣
    案物品經送法務部調查局檢驗結果，其中如附表二編號1 至
    6 號扣案物，均含有第二級甲基安非他命成分，有內政部警
    政署刑事警察局94年12月22日刑鑑字第0940172721號鑑定書
    、94年12月26日刑鑑字第0940 172697 號鑑定書、95年6 月
    16日刑鑑字第0950063321號鑑定書各1 份在卷可稽，應依毒
    品危害防制條例第18條第1 項前段規定宣告沒收銷燬之；扣
    案如附表三所示之物，為共同被告蔡明洲、被告乙○○所有
    （安非他命製造筆記部分），業據被告乙○○於原審法院訊
    問時供承在卷（見原審法院卷第30頁），且為供製造甲基安
    非他命所使用之物，基於共犯連帶沒收原則，應依毒品危害
    防制條例第19條第1 項規定宣告沒收。併敘明至於其他扣案
    物（如手機、吸食器、大麻、大麻膏、擦槍工具等物），與
    本案無密切直接關係或無確切證據足證係供本案犯罪所用之
    物，爰不為沒收之諭知。認事用法，核無不合，量刑亦屬妥
    適。被告乙○○、戊○○上訴意旨，均以原審量刑過重；被
    告丁○○、甲○○上訴意旨，均仍執前詞，否認犯罪；指摘
    原判決不當，均為無理由，應予駁回。
據上論結，應依刑事訴訟法第368條，判決如主文。
本案經檢察官張金塗到庭執行職務。
中　　華　　民　　國　　96　　年　　1 　　月　　18　　日
                  刑事第五庭    審判長法  官  曾永宗
                                      法  官  陳  箐
                                      法  官  任森銓
以上正本證明與原本無異。
如不服本判決應於收受本判決後10日內向本院提出上訴書狀，其
未敘述上訴理由者，並得於提起上訴後10日內向本院補提理由書
狀（均須按他造當事人之人數附繕本）「切勿逕送上級法院」。
中　　華　　民　　國　　96　　年　　1 　　月　　18　　日
　　　　　　　　　　　　　　　　　　　書記官  廖素珍
附表一
┌───────────────────────────┐
│第一階段：分解（俗稱粗胚）　　　　　　　　　　　　　　│
├───────────────────────────┤
│先將鹽酸麻黃素放入強化塑桶後加入氯仿溶劑攪拌浸泡，再將│
│TC（強酸）倒入攪拌一段時間，變成液體後，再倒入乙醚攪拌│
│使溶劑還原成略帶水份之白色粉末，將白色粉末放在濾紙上，│
│倒入丙酮清洗白色粉末過濾，將白色粉末陰乾。　　　　　　│
├───────────────────────────┤
│第二階段：混合（俗稱吃氫）　　　　　　　　　　　　　　│
├───────────────────────────┤
│將粗胚、水、鹽酸、醋酸鈉、苛鋅鈉、鈀金、活性碳依序倒入│
│可樂桶內密封，注入氫氣，倒出黑褐色液體，用苛鋅鈉調整ph│
│值為6或6.5後過濾，此時液體呈深茶色　　　　　　　　　　│
├───────────────────────────┤
│第三階段：初結　　　　　　　　　　　　　　　　　　　　│
├───────────────────────────┤
│將過濾後之液體加熱，加鹽攪拌，冷卻後分裝放入冰箱　　　│
├───────────────────────────┤
│第四階段：二結　　　　　　　　　　　　　　　　　　　　│
├───────────────────────────┤
│取出冰箱初結晶放進燒杯加入蒸餾水使結晶溶化，再放入活性│
│碳煮沸，過濾後放入冰箱冷藏形成甲基安非他命結晶　　　　│
└───────────────────────────┘
附表二
┌─┬─────────┬───┬──────────┐
│編│品              名│數  量│備                註│
│號│                  │      │                    │
├─┼─────────┼───┼──────────┤
│1 │液態甲基安非他命（│3瓶   │(一)經內政部警政署刑事│
│  │滷水）            │      │  警察局於94年12月26│
│  │                  │      │  日鑑定中分別編號為│
│  │                  │      │  A5、A5-1、A5-2，經│
│  │                  │      │  檢視均為褐色液體。│
│  │                  │      │(二)A5驗前淨重17.59 公│
│  │                  │      │  克，驗後淨重16.30 │
│  │                  │      │  公克，包裝塑膠瓶重│
│  │                  │      │  22.08 公克。檢出第│
│  │                  │      │  二級毒品甲基安非他│
│  │                  │      │  命、第四級毒品先驅│
│  │                  │      │  原料麻黃等成分。│
│  │                  │      │(三)A5-1驗前淨重18.99 │
│  │                  │      │  公克，驗後淨重16.1│
│  │                  │      │  4 公克，包裝塑膠瓶│
│  │                  │      │  重21.56 公克。檢出│
│  │                  │      │  第二級毒品甲基安非│
│  │                  │      │  他命、第四級毒品先│
│  │                  │      │  驅原料麻黃等成分│
│  │                  │      │  ，第二級毒品甲基安│
│  │                  │      │  非他命純度約4.7%。│
│  │                  │      │(四)A5-2驗前淨重24.55 │
│  │                  │      │  公克，驗後淨重22.4│
│  │                  │      │  2 公克，包裝塑膠瓶│
│  │                  │      │  重23.39 公克。檢出│
│  │                  │      │  第二級毒品甲基安非│
│  │                  │      │  他命、第四級毒品先│
│  │                  │      │  驅原料麻黃等成分│
│  │                  │      │  。                │
│  │                  │      │（參原審法院卷第148 │
│  │                  │      │  頁）              │
├─┼─────────┼───┼──────────┤
│2 │液態甲基安非他命  │1瓶   │(一)經內政部警政署刑事│
│  │                  │      │  警察局於94年12月26│
│  │                  │      │  日鑑定中編號為A8，│
│  │                  │      │  經檢視為透明液體。│
│  │                  │      │(二)驗前淨重21.19 公克│
│  │                  │      │  ，驗後淨重19.92 公│
│  │                  │      │  克，包裝塑膠瓶重22│
│  │                  │      │  .10 公克。檢出二級│
│  │                  │      │  毒品甲基安非命、第│
│  │                  │      │  四級毒品先原料麻黃│
│  │                  │      │  等成分。測得第二│
│  │                  │      │  級毒品甲基安非他命│
│  │                  │      │  之純度約0.7%。    │
│  │                  │      │ （參原審法院卷第148│
│  │                  │      │  頁反面）          │
├─┼─────────┼───┼──────────┤
│3 │甲基安非他命      │2包   │(一)經內政部警政署刑事│
│  │(結晶狀)          │      │  警察局95年6 月16日│
│  │                  │      │  鑑定中編號為A1、A2│
│  │                  │      │  。經檢視均為黃褐色│
│  │                  │      │  晶體，驗前總毛重15│
│  │                  │      │  .0公克，包裝塑膠袋│
│  │                  │      │  總重約10.9公克。  │
│  │                  │      │(二)共取0.31公克鑑定用│
│  │                  │      │  罄，總餘3.79公克，│
│  │                  │      │  「均」檢出二級毒品│
│  │                  │      │  甲基安非他命成分，│
│  │                  │      │  抽測編號A2純度約92│
│  │                  │      │  .5% ，依據抽測純度│
│  │                  │      │  值，推估編號A1、A2│
│  │                  │      │  均含甲基安非他命之│
│  │                  │      │  驗前總純質淨重約3.│
│  │                  │      │  79公克。          │
│  │                  │      │ （見原審法院卷第401│
│  │                  │      │  頁）              │
├─┼─────────┼───┼──────────┤
│4 │甲基安非他命      │1包   │(一)經內政部警政署刑事│
│  │（結晶狀）        │      │  警察局95年6 月16日│
│  │                  │      │  鑑定中編號為A3。經│
│  │                  │      │  檢視為黃褐色晶體，│
│  │                  │      │  驗前毛重41.06 公克│
│  │                  │      │  ，包裝塑膠袋重約6.│
│  │                  │      │  9 公克。          │
│  │                  │      │(二)取0.15公克鑑定用罄│
│  │                  │      │  ，餘34.01 公克，檢│
│  │                  │      │  出二級毒品甲基安非│
│  │                  │      │  他命及四級毒品先驅│
│  │                  │      │  原料麻黃等成分，│
│  │                  │      │  甲基安非他命純度約│
│  │                  │      │  4.1%，驗前純質淨重│
│  │                  │      │  約1.40公克。      │
│  │                  │      │ （見原審法院卷第401│
│  │                  │      │  頁反面）          │
├─┼─────────┼───┼──────────┤
│5 │甲基安非他命      │1包   │(一)經內政部警政署刑事│
│  │(糊狀)            │      │  警察局95年6 月16日│
│  │                  │      │  鑑定中編號為A4。經│
│  │                  │      │  檢視為黃褐色糊狀物│
│  │                  │      │  ，驗前毛重47.18 公│
│  │                  │      │  克，包裝塑膠袋重約│
│  │                  │      │  11.25 公克。      │
│  │                  │      │(二)取0.50公克鑑定用罄│
│  │                  │      │  ，餘35.43 公克，檢│
│  │                  │      │  出二級毒品甲基安非│
│  │                  │      │  他命及四級毒品先驅│
│  │                  │      │  原料麻黃等成分，│
│  │                  │      │  甲基安非他命純度約│
│  │                  │      │  3.3%，驗前純質淨重│
│  │                  │      │  約1.18公克。      │
│  │                  │      │ （見原審法院卷第401│
│  │                  │      │  頁反面）          │
├─┼─────────┼───┼──────────┤
│6 │液態甲基安非他命  │1瓶   │(一)經內政部警政署刑事│
│  │                  │      │  警察局95年6 月16日│
│  │                  │      │  鑑定中編號為A6。經│
│  │                  │      │  檢視為白色結晶之黃│
│  │                  │      │  褐色液體，驗前毛重│
│  │                  │      │  46.97 公克，包裝燒│
│  │                  │      │  杯重約35.0公克。  │
│  │                  │      │(二)取2.50公克鑑定用罄│
│  │                  │      │  ，餘9.47公克，檢出│
│  │                  │      │  二級毒品甲基安非他│
│  │                  │      │  命及四級毒品先驅原│
│  │                  │      │  料麻黃等成分，甲│
│  │                  │      │  基安非他命純度約5.│
│  │                  │      │  2% 。             │
│  │                  │      │（見原審法院卷第401 │
│  │                  │      │  頁）              │
└─┴─────────┴───┴──────────┘
附表三
┌─┬─────────┬───┬──────────┐
│編│品              名│數  量│備                註│
│號│                  │      │                    │
├─┼─────────┼───┼──────────┤
│1 │安非他命製造筆記  │37頁  │被告乙○○位於高雄縣│
│  │                  │      │鳳山市○○路188 之3 │
│  │                  │      │號4 樓查獲。        │
├─┼─────────┼───┼──────────┤
│2 │磅秤              │1 台  │同上                │
├─┼─────────┼───┼──────────┤
│3 │麻黃素攪拌桶      │4 個  │高雄市前鎮區○○○路│
│  │                  │      │121號查獲。         │
├─┼─────────┼───┼──────────┤
│4 │大玻璃瓶(含過濾皿)│1 個  │同上                │
├─┼─────────┼───┼──────────┤
│5 │抽氣馬達          │1 個  │同上                │
├─┼─────────┼───┼──────────┤
│6 │抽水幫浦          │1 個  │同上                │
├─┼─────────┼───┼──────────┤
│7 │石棉加熱網        │10片  │同上                │
├─┼─────────┼───┼──────────┤
│8 │活性碳            │1 包  │同上                │
├─┼─────────┼───┼──────────┤
│9 │磅秤              │1 台  │同上                │
├─┼─────────┼───┼──────────┤
│10│電子加熱器        │1 組  │同上                │
├─┼─────────┼───┼──────────┤
│11│小型瓦斯台(含瓦斯)│1 台  │同上                │
├─┼─────────┼───┼──────────┤
│12│研磨器            │1 台  │同上                │
├─┼─────────┼───┼──────────┤
│13│過濾器            │1 組  │同上                │
├─┼─────────┼───┼──────────┤
│14│過濾紙            │1 包  │同上                │
├─┼─────────┼───┼──────────┤
│15│PH檢測器          │1 台  │同上                │
├─┼─────────┼───┼──────────┤
│16│夾鏈袋            │1 包  │同上                │
├─┼─────────┼───┼──────────┤
│17│溫度計            │1 支  │同上                │
├─┼─────────┼───┼──────────┤
│18│冷卻冰桶          │2 個  │同上                │
├─┼─────────┼───┼──────────┤
│19│搖床              │1 組  │同上                │
├─┼─────────┼───┼──────────┤
│20│氫氣桶            │2 桶  │同上                │
├─┼─────────┼───┼──────────┤
│21│強酸              │12瓶  │同上                │
├─┼─────────┼───┼──────────┤
│22│電子磅秤          │1 台  │同上                │
├─┼─────────┼───┼──────────┤
│23│製造過程說明書    │1 本  │同上                │
├─┼─────────┼───┼──────────┤
│24│氫氧化鈉          │4 瓶  │同上                │
├─┼─────────┼───┼──────────┤
│25│冰醋酸            │5 瓶  │同上                │
├─┼─────────┼───┼──────────┤
│26│除臭劑            │1 瓶  │同上                │
├─┼─────────┼───┼──────────┤
│27│乙醚              │1 瓶  │同上                │
├─┼─────────┼───┼──────────┤
│28│冰箱              │1 台  │同上                │
├─┼─────────┼───┼──────────┤
│29│氯仿              │1 桶  │同上                │
├─┼─────────┼───┼──────────┤
│30│量杯(大、中、小)  │6 個  │同上                │
├─┼─────────┼───┼──────────┤
│31│抽風機            │1 部  │高雄市○○路68號之2 │
│  │                  │      │（4樓之頂樓）查獲   │
├─┼─────────┼───┼──────────┤
│32│氯仿              │1 桶  │同上                │
├─┼─────────┼───┼──────────┤
│33│活性碳            │1 包  │同上                │
├─┼─────────┼───┼──────────┤
│34│量杯              │1 個  │同上                │
├─┼─────────┼───┼──────────┤
│35│石棉加熱網        │2 片  │同上                │
├─┼─────────┼───┼──────────┤
│36│小型量杯          │1 個  │同上                │
├─┼─────────┼───┼──────────┤
│37│水瓢              │1 個  │同上                │
├─┼─────────┼───┼──────────┤
│38│手套              │1 包  │同上                │
├─┼─────────┼───┼──────────┤
│39│活性碳            │1/2包 │同上                │
├─┼─────────┼───┼──────────┤
│40│硫酸鋇            │2 瓶及│同上                │
│  │                  │1/3 瓶│                    │
├─┼─────────┼───┼──────────┤
│41│氫氧化鈉          │1/3瓶 │同上                │
├─┼─────────┼───┼──────────┤
│42│鈀金              │1/2瓶 │同上                │
├─┼─────────┼───┼──────────┤
│43│醋酸              │1/2瓶 │同上                │
├─┼─────────┼───┼──────────┤
│44│試紙              │1 盒  │同上                │
├─┼─────────┼───┼──────────┤
│45│磅秤              │1 台  │同上                │
├─┼─────────┼───┼──────────┤
│46│研磨器            │2 個  │同上                │
├─┼─────────┼───┼──────────┤
│47│滴管              │1 支  │同上                │
├─┼─────────┼───┼──────────┤
│48│冷卻管            │1 支  │同上                │
├─┼─────────┼───┼──────────┤
│49│分流器            │1 個  │同上                │
├─┼─────────┼───┼──────────┤
│50│烘烤器            │1 個  │同上                │
├─┼─────────┼───┼──────────┤
│51│試管架            │1 個  │同上                │
├─┼─────────┼───┼──────────┤
│52│疑似甲基安非他命 (│1 盒  │(一)經內政部警政署刑事│
│  │以紅色鐵盒裝，經鑑│      │  警察局95年6 月16日│
│  │定為第四級毒品先驅│      │  鑑定中編號為A5。經│
│  │原料麻黃)       │      │  檢視為白色晶體，驗│
│  │                  │      │  前毛重22.78 公克，│
│  │                  │      │  包裝金屬盒重約26.7│
│  │                  │      │  9 公克。          │
│  │                  │      │(二)取0.12公克鑑定用罄│
│  │                  │      │  ，餘0.87公克，檢出│
│  │                  │      │  四級毒品先驅原料麻│
│  │                  │      │  黃成分。        │
│  │                  │      │（見原審法院卷第401 │
│  │                  │      │頁反面）            │
│  │                  │      │                    │
└─┴─────────┴───┴──────────┘
附表四：
┌──┬───────┬───────┬───────┬────┐
│比較│行為時法（95年│裁判時法（95年│比較結果      │備註    │
│內容│7 月1 日前之刑│7 月1 日生效後│              │        │
│    │罰法律）      │之刑罰法律）  │              │        │
├──┼───────┼───────┼───────┼────┤
│共同│刑法第28條：二│刑法第28條：二│依行為時法及裁│        │
│正犯│人以上共同實施│人以上共同「實│判時法均構成均│        │
│    │犯罪之行為者，│行」犯罪之行為│成立共同正犯，│        │
│    │皆為正犯。    │者，皆為正犯。│裁判時法並未較│        │
│    │              │              │有利於被告。  │        │
├──┼───────┼───────┼───────┼────┤
│幫助│刑法第30條第1 │刑法第30條第1 │將「幫助他人犯│        │
│犯  │項：「幫助他人│項：幫助他人實│罪」之文字，修│        │
│    │犯罪者，為從犯│行犯罪行為者，│改為「幫助他人│        │
│    │。雖他人不知幫│為幫助犯。雖他│實行犯罪」。  │        │
│    │助之情者，亦同│人不知幫助之情│依行為時法及裁│        │
│    │。」          │者，亦同。    │判時法，本件均│        │
│    │刑法30條第2   │刑法第30條第2 │成立幫助犯，適│        │
│    │項：「從犯之處│項：「幫助犯之│用結果並無不同│        │
│    │罰，得按正犯之│處罰，得按正犯│。            │        │
│    │刑減輕之。」  │之刑減輕之。」│              │        │
├──┼───────┼───────┼───────┼────┤
│刑法│刑法第33條第5 │刑法第33條第5 │裁判時法將罰金│        │
│第33│款：罰金：（銀│款：罰金：新臺│刑最低度提高至│        │
│條第│元）1 元以上。│幣1 千元以上，│新臺幣1 千元以│        │
│5 款│              │以百元計算之。│上，並以百元計│        │
│    │              │              │算之。經比較結│        │
│    │              │              │果，行為後之法│        │
│    │              │              │律，並未較有利│        │
│    │              │              │於被告。      │        │
├──┴───────┴───────┴───────┴────┤
│比較結果：                                                    │
│裁判時法均未較有利於被告，從而，應依刑法第2 條第1 項前段規定，│
│適用行為時之法律。                                            │
└───────────────────────────────┘
附錄本件判決論罪科刑法條：
毒品危害防制條例第4條
製造、運輸、販賣第一級毒品者，處死刑或無期徒刑；處無期徒
刑者，得併科新臺幣1 千萬元以下罰金。
製造、運輸、販賣第二級毒品者，處無期徒刑或7 年以上有期徒
刑，得併科新臺幣7 百萬元以下罰金。
製造、運輸、販賣第三級毒品者，處5 年以上有期徒刑，得併科
新臺幣5 百萬元以下罰金。
製造、運輸、販賣第四級毒品者，處3 年以上10年以下有期徒刑
，得併科新臺幣3 百萬元以下罰金。
製造、運輸、販賣專供製造或施用毒品之器具者，處1 年以上7
年以下有期徒刑，得併科新臺幣1 百萬元以下罰金。
前五項之未遂犯罰之。
